【裁判字號】    99,訴,1048
【裁判日期】    991027
【裁判案由】    妨害性自主罪
【裁判全文】
臺灣臺北地方法院刑事判決              99年度訴字第1048號
公  訴  人  臺灣臺北地方法院檢察署檢察官
被      告  甲○○
選任辯護人  許諺賓律師（法律扶助）
上列被告因妨害性自主案件，經檢察官提起公訴（99年度偵字第
13997號），本院判決如下：
    主  文
甲○○犯攜帶兇器強制性交未遂罪，累犯，處有期徒刑伍年。
    事  實
一、甲○○前於民國93年間因違反職役職責罪、強盜案件，經國
    防部中部地方軍事法院以93年臺審字第113號判決，分別判
    處有期徒刑5月、3年8月，應執行有期徒刑3年10月，嗣並確
    定，而違反職役職責部分經同法院以96年度聲減字第19號裁
    定減刑並與強盜部分定應執行刑為有期徒刑3年8月確定，於
    93年5月31日刑期起算，開始執行，於96年8月30日縮短刑期
    執行完畢。
二、甲○○仍不知悔改，於99年6月3日下午，在臺北市○○○街
    ○段167巷2弄12號3樓居所中，使用電腦連結網路，以其使用
    之kyoiory@yahoo.com帳號登入「北部人聊天室」，自稱「
    林明輝」，並與Ａ女（民國73年生，真實姓名、年籍資料詳
    偵卷彌封袋，偵查代號00000000號，依性侵害犯罪防治法第
    12條第2項之規定，不得揭露被害人之姓名、出生年月日及
    其他足資識別被害人身份之資訊，下稱Ａ女）於該網站上交
    談後，竟基於傷害及攜帶兇器強制性交之犯意，向Ａ女佯稱
    可介紹工作而約其外出相見，Ａ女不疑有他而應允之，二人
    遂於當日晚間7時許在臺北市○○路○段與劍潭路交岔口附近
    見面，甲○○假言先行散步，並聊工作之內容，待同行至臺
    北市○○○路○段1巷「圓山飯店」牌樓旁登山步道時，甲○
    ○見四下無人，便取出預藏於背包之其所有、客觀上對於人
    之生命、身體、安全足以構成威脅、具有危險性之木棍1支
    ，自Ａ女後方重擊其後腦部，Ａ女旋陷入短暫昏昡，並受有
    頭部外傷、頭皮血腫合併撕裂傷1.5公分、後頸部扭挫傷之
    傷害，甲○○自Ａ女後方接住Ａ女身體並拖向路旁樹叢，以
    此強暴方式，違反Ａ女之意願，欲與之性交，惟Ａ女開始掙
    扎並驚呼流血受傷，甲○○復向Ａ女恫稱：「我知道你流血
    了，可是你不要叫，如果你再叫我就打你。」、「已經好幾
    個女孩子被我這樣子，我就是新聞上那一個。」等語，以此
    脅迫方式，致Ａ女心生畏怖而不敢反抗，甲○○遂以徒手撫
    摸Ａ女胸部，並表示對Ａ女有好感，欲與Ａ女為性交行為等
    語，Ａ女適值月事藉此拒絕甲○○，甲○○認Ａ女所言不實
    欲伸手脫去Ａ女褲子檢查，Ａ女則自行拉開褲子供甲○○伸
    手撫摸外陰部檢查，甲○○見Ａ女下體確實有經血，始放棄
    與Ａ女性交之行為，而未遂其性交犯行。嗣Ａ女欲以醫院監
    視攝影機拍攝到被告之臉部，乃要求甲○○帶其就醫，二人
    共乘計程車至新光醫院時，甲○○則不願進入醫院並趁隙逃
    逸，Ａ女始報警循線查獲上情。
三、案經Ａ女訴由臺北市政府警察局中山分局報請臺灣臺北地方
    法院檢察署檢察官偵查起訴。
    理  由
壹、程序部分：
一、按被告之自白，非出於強暴、脅迫、利誘、詐欺、疲勞訊問
    、違法羈押或其他不正之方法，且與事實相符者，得為證據
    ，刑事訴訟法第156條第1項定有明文；被告陳述其自白係出
    於不正之方法者，應先於其他事證而為調查，刑事訴訟法第
    156條第1項、第3項分別定有明文。本案被告甲○○以其警
    詢不利於己之供述，係員警提示伊之前科表及被害人Ａ女警
    詢筆錄，要伊照著Ａ女筆錄內容唸，始能交保，伊心想已經
    接近半夜12點多，先求交保，讓母親放心，到法院再釐清事
    實得到清白，故警詢內容並非伊之意思云云，而否認其警詢
    供述之任意性（見本院卷78至79頁）。本院審酌被告於99年
    6月10日凌晨警詢製作完畢後，於同日偵訊及本院羈押訊問
    時，均未提及有上開員警脅迫之情事，果有受迫自白以求交
    保之情形，殆無直至本院諭知羈押時，均未為脅迫抗辯並澄
    清實際案發經過之可能。佐以被告於警詢中僅承認有持棍棒
    敲擊Ａ女頭部，仍否認有意圖性侵害Ａ女之情事，此與Ａ女
    警詢中證述被告欲性侵害之過程等語不符，亦非如被告所辯
    係依Ａ女警詢筆錄而為供述。是以被告警詢之不利於己之供
    述，既非出於強暴、脅迫、利誘、詐欺、疲勞訊問、違法羈
    押或其他不正之方法，而具有任意性。
二、按被告以外之人於檢察事務官、司法警察（官）調查時所為
    之陳述，屬傳聞證據，依刑事訴訟法第159條規定，本無證
    據能力，必須該陳述之重要待證事實部分，與審判中之陳述
    有所不符，且警詢陳述具有較可信之特別狀況二要件，始例
    外得適用同法第159條之2規定，認有證據能力。辯護意旨稱
    證人Ａ女於警詢之證述，為傳聞證據，而不具證據能力（見
    本院卷第40頁），查本案證人Ａ女於偵查、審理中已具結作
    證，且其偵查、審判中證述與警詢中之陳述大致相符，是其
    於警詢中證述之內容，並非證明事實存否所必要，核與刑事
    訴訟法第159條之2所規定的例外情形亦不相符，是證人Ａ女
    上開於警詢之證述，應無證據能力。
三、至本件其餘認定事實所引用之卷內所有卷證資料（包含人證
    與文書證據、物證等證據），並無證據證明係公務員違背法
    定程序所取得。又被告、辯護人及檢察官於本院審判期日中
    對本院所提示之被告以外之人審判外之供述，就證據能力均
    未表示爭執，而迄至言詞辯論終結前亦未再聲明異議，經核
    亦無顯有不可信之情況與不得作為證據之情形，本院審酌上
    開證據資料製作時之情況，尚無違法不當之瑕疵，且與本案
    待證事實間具有相當關聯性，認為以之作為證據應屬適當，
    均認有證據能力。
貳、實體部分：
一、訊據被告甲○○固供認於網路上與Ａ女認識，並相約於前揭
    時、地見面後，於圓山步道步行時傷害Ａ女，然矢口否認有
    何攜帶兇器強制性交未遂之犯行，辯稱：與Ａ女見面係為幫
    助其找工作，見面後有聊到工作，Ａ女暗示伊如果找不到工
    作做援交也可以，嗣步行至圓山步道時，Ａ女則稱其今日月
    事來到無法援交，要伊先給錢，伊覺得Ａ女在騙伊，伊就推
    倒Ａ女，Ａ女頭部撞倒階梯才受傷，後來Ａ女為了證明沒有
    騙伊，自己脫下褲子讓伊檢查是否有經血，後來伊就送Ａ女
    坐計程車去醫院云云（見本院卷第39頁背面）。
二、經查：
（一）上揭事實，業據證人Ａ女於偵訊及審理時證述明確（見99
      年度偵字第13997號卷〈下稱偵卷〉第85至87頁、本院卷
      第67至75頁），而Ａ女報案後，於同日經新光醫院醫師依
      受理疑似性侵害處理流程診斷結果，Ａ女頭部外傷、頭皮
      血腫合併撕裂傷1. 5公分、後頸部扭挫傷，有該院所出具
      之受理疑似性侵害事件診斷證明書（見偵卷彌封證物袋）
      在卷可稽。
（二）被告雖辯稱：伊與Ａ女見面後，Ａ女暗示伊如果找不到工
      作做援交也可以，嗣步行至圓山步道時，Ａ女則稱其今日
      月事來到無法援交，並要伊先給錢，伊感覺被騙，伊始徒
      手推倒Ａ女，Ａ女頭部撞倒階梯才受傷，伊並沒有持棍棒
      敲擊Ａ女頭部，嗣Ａ女為證明其沒有騙伊，始脫下褲子讓
      伊檢查有無經血，伊並無強制性交之意思，亦無以強暴或
      脅迫之手段欲強制性交Ａ女云云。然查：
    1.被告於偵查中均未提及欲與Ａ女援交乙事，僅稱先持木棍
      敲擊Ａ女後腦之後，Ａ女以為伊要性侵她，始脫褲欲證明
      月事來臨（見偵卷第10頁）。嗣於本院羈押訊問時改稱見
      面後Ａ女有暗示從事援交，要伊先付錢，且先拉開褲子拉
      鍊給伊看生理期來了，伊很生氣始動手傷害Ａ女云云（見
      本院卷第15頁背面），嗣於本院準備程序及審理時又改稱
      因Ａ女稱其月事來臨，要伊先付錢，伊因感覺受騙，先動
      手傷害Ａ女，Ａ女為澄清始脫褲子讓伊檢查云云（見本院
      卷第39頁背面），其前後辯解不一，即有可疑。
    2.被告於警詢中自承：當天晚上20時許，伊是以介紹工作為
      由，與Ａ女相約於劍潭捷運站見面，原本要去逛士林夜市
      ，後來改先去參觀工作地點，伊就帶Ａ女往圓山飯店的登
      山步道方向走，伊走道一半時，伊以自備之木棍從Ａ女之
      肩膀攻擊，不慎敲中腦袋，致Ａ女頭部流血，伊見狀緊張
      ，就立即將Ａ女扶住等語（見偵卷第10頁）。復於偵查中
      供稱：「（問：當天發生何事？）那天我拿木棍打被害人
      ，我打了他.....」等語（見99年度偵字第13997號卷第66
      頁）。又於本院羈押訊問時自承：伊有持木棍敲Ａ女之後
      腦勺等語（見99年度聲羈字第262號卷第4頁）。本院審酌
      被告前述警詢、偵查及本院羈押訊問時之不利於己陳述，
      其供述時間距離事發時間較近，較少權衡利害得失，且核
      與證人Ａ女證述被告持預藏之棍棒敲擊其後腦勺證詞及其
      所受傷勢之事實相符，應堪採信，其審理時翻異前詞，則
      尚難憑採。由此足認被告確實持預藏之棍棒，自後敲擊Ａ
      女之後腦勺，致Ａ女受有頭部之傷害，至為明確。
    3.依被告之供述，案發前被告與Ａ女尚未從事性交易行為，
      被告亦未付出任何性交易費用等語（見本院卷第81頁），
      則被告豈有任何因「受騙」而生氣之感覺可言？是被告辯
      稱因感覺受騙故生氣而傷害Ａ女，尚與常理有違。
    4.Ａ女若係為找工作援交而與被告見面，何以於捷運站與被
      告相約見面後，不直接討論援交事宜並逕至賓館等地點為
      性交易，反而至人煙稀少之圓山步道？是被告所辯亦與常
      情不符。
    5.被告既持預藏之棍棒，趁Ａ女不注意之際自後敲擊Ａ女後
      腦，佐以證人Ａ女證述被告復撫摸其胸部，並檢查其經血
      之案發過程，足認被告有欲以此方式擊昏Ａ女再加以性侵
      害之意圖。是被告辯稱係因感覺受騙而臨時起意傷害Ａ女
      ，尚與事實不符，難以採信。
    6.辯護意旨稱：Ａ女於警詢中證稱被告摸到其經血後，以開
      玩笑之口吻稱「你好髒喔」等對話過程，並無要被性侵害
      之跡象，且案發後步行下山至搭計程車乃至醫院就醫之過
      程中，人來人往，若Ａ女遭性侵，理應逃跑、呼救，卻捨
      此不為，足認與常情有悖，Ａ女指訴無法採信，故被告所
      稱之「援交」較為可信云云（見本院卷第82頁）。惟衡諸
      常情，單身女子深處偏僻之地，遇有以強暴手段試圖性侵
      害之威脅時，與之對抗、儘速脫離現場，固屬表達不具意
      願之具體方法，然如勢單力薄，深處陌生環境，再加上自
      己有受傷之情況下，保持冷靜，委曲求全，與之周旋，尋
      求其他可以援助之機會，亦屬受害女子保護自己之方式，
      尚難據以認定未違反受害女子之意願。查本件被告甲○○
      為年輕力壯、攜帶具有危險性棍棒之男性，而Ａ女甫被棍
      棒毆擊頭部流血受傷，是Ａ女在此情境下，假以上述言詞
      ，降低被告警戒，博取被告之信任，避免被告逞兇，並伺
      機報警，尋求援助，乃屬現代女性受害時，一種冷靜以對
      ，尋求脫身之解決方法，尚難據此即認Ａ女是援交女，而
      未違反Ａ女之意願。且證人Ａ女到庭證稱走下圓山步道，
      並沒有遇到行人，伊要求被告搭計程車到醫院就醫是為了
      讓醫院監視器照到被告的臉等語（見本院卷第72頁背面至
      72 頁背面）。而Ａ女甫被棍棒毆擊頭部流血受傷，難謂
      有能力可以逃跑，縱有路人、計程車司機可加以呼救，亦
      無把握可以順利逮捕被告，反而可能遭到被告再次傷害。
      是證人Ａ女以就醫為由要求被告同行，一方面醫院有監視
      攝影機，另一方面醫院有保全警衛，亦屬Ａ女保護自己之
      方法，尚難謂非性侵害之被害人應有之反應。是辯護人此
      部分之辯護意旨，不足憑採。
    7.辯護意旨復辯稱：球棒相當長，係裝不進被告所使用之袋
      子，是被告並無預藏球棒於袋子中之可能云云。惟查，證
      人Ａ女做證時比劃棍棒長度，經本院當庭丈量結果，約45
      公分許（見69頁背面）。是此部分屬於短型棍棒，而被告
      既自承當日有攜帶黑色大背包（見偵卷第10頁、第61 頁
      ），則難謂無法放入該袋子內，是辯護人此部分之主張，
      難以憑採。
    8.辯護意旨又稱Ａ女頭部所受傷勢為撕裂傷，此與證人Ａ女
      所稱被告持圓形之鐵棍所應形成之傷勢不符，Ａ女頭部應
      係跌倒時撞倒有角之護欄所致，況鐵棒打下去應該會有腦
      震盪，而不僅是暈眩云云（見本院卷第82頁）。惟所謂皮
      膚「撕裂傷」，一般指傷痕呈不規則形狀，若以球棒頂部
      或棒身毆擊Ａ女頭部，致形成撕裂傷，尚與經驗法則無違
      。至鐵棒（或木棒）敲擊下去所產生之傷勢是否有致腦震
      盪，與被告施力之大小、角度等有關，未必當然造成腦震
      盪之結果。是辯護人此部分之辯護，尚難憑採。
    9.證人Ａ女證稱係因聽到敲之聲音及在燈光下會反光，故被
      告所持有的應是金屬製棍棒等語（見本院卷第69頁背面、
      74頁背面）。本院審酌Ａ女既未親自觸摸該棍棒，且遭敲
      擊之後受有頭部傷勢，加以現場燈光昏暗，未必能仔細觀
      察該球棒，且單純以敲擊聲音及反光亦未必可正確判斷該
      棍棒材質，故此部分應以被告於偵查中自承持木製之棍棒
      敲擊Ａ女頭部等語為準，方與事實相符，附此敘明。
    10.綜上，被告上開辯解，與事實不符，難以採信。
（三）至辯護人審理時向本院聲請向雅虎公司調閱被告與Ａ女在
      MSN上之談話內容，證明被告於案發後之99年6月9日與Ａ
      女有通過MSN，其中有提到援交乙事，Ａ女還稱很抱歉沒
      有辦法完成援交云云（見本院卷第76頁）。惟查，被告的
      網路帳號並沒有儲存上開對話紀錄之內容等情，為辯護人
      所自承（同上頁），又一般此涉及當事人隱私，且每日眾
      多使用者資料內容甚為龐大，尚難認雅虎公司有保留當事
      人間對話紀錄之可能。且本案待證事實已明瞭，是此部分
      之聲請，核無調查之可能與必要，依刑事訴訟法第163 條
      之2之規定，應予駁回。
（四）綜上，本案事證明確，被告犯行堪以認定，應予依法論科
      。
三、論罪科刑之理由：
（一）按被告之木棍，長約45公分，其持以敲擊Ａ女之後腦勺，
      造成其受有頭部外傷、頭皮血腫合併撕裂傷1.5公分等傷
      害，足認乃質地堅硬材質之物，客觀上均足對人之生命、
      身體、安全構成威脅，具有危險性，當屬兇器無訛。又刑
      法第221 條所謂「強暴」，係指直接或間接對被害人之身
      體加諸有形強制力，以圖排除被害人抗拒而言；「脅迫」
      則係指行為人以威嚇加之於被害人，使其精神上萌生恐懼
      之心理致未為抗拒（最高法院97年度臺上字第398號判決
      、97年度第5次刑事庭會議決議意旨參照）。次按，刑法
      之強制性交罪，本以強暴或脅迫或其他類似之非法方法違
      反被害人之意願之行為，故如以強暴方式達其強制性交之
      目的，則因強暴行為發生之傷害應為當然之結果，固未再
      論以傷害罪名。惟若行為人基於傷害之犯意，以強暴之手
      段傷害被害人，以遂其強制性交行為，並致成傷，且此傷
      勢非一般強暴手段之當然結果者，自應論以傷害罪。又強
      制猥褻與強制性交，係不同之犯罪行為，行為人若以強制
      性交之犯意，對被害人實施性侵害，先為強制猥褻，繼而
      為強制性交，其中強制猥褻行為係強制性交之前置行為，
      不容割裂為二罪之評價，則強制猥褻之階段行為自應為強
      制性交行為所吸收。查被告持木棍敲擊Ａ女後腦勺，致Ａ
      女受有前述傷勢，被告並將Ａ女拖進路旁樹叢，以「我知
      道你流血了，可是你不要叫，如果你再叫我就打你。」、
      「已經好幾個女孩子被我這樣子，我就是新聞上那一個。
      」等語脅迫Ａ女，進而撫摸Ａ女胸部，並表示欲與Ａ女為
      性交行為，嗣因Ａ女適值月事而拒絕，被告經檢查確認有
      經血後，始放棄為性交行為，足認被告主觀上係基於傷害
      及強制性交之犯意，客觀是係以強暴、脅迫之方法，違反
      Ａ女之意願，對其著手為性交之行為，是核被告所為，係
      犯刑法第277條第1項之傷害罪、同法第222條第2項、第1
      項第8款之攜帶兇器強制性交未遂罪。被告於對被害人欲
      性交前先以手撫摸被害人胸部之猥褻行為，為其著手強制
      性交行為所吸收，不另論罪。又被告以一持木棍攻擊Ａ女
      之行為，同時觸犯上開二罪，為想像競合犯，應依刑法第
      55 條之規定，從一重論以刑法第222條第2項、第1項第8
      款之攜帶兇器強制性交未遂罪。
（二）被告有事實欄一所載之犯罪前科執行情形乙節，有臺灣高
      等法院被告前案紀錄表1份在卷可參，其於前案受有期徒
      刑執行完畢後，5年內故意再犯本件有期徒刑以上之各罪
      ，均為累犯，應依法加重其刑。
（三）又被告於持木棍敲擊Ａ女頭部後，已著手於強制性交行為
      之實施，因未能遂行性交之犯罪結果，為未遂犯，應依刑
      法第25條第2項，按既遂犯之刑減輕之。
（四）量刑之理由：
      爰審酌爰審酌被告素行欠佳，為滿足自身之性慾，持木棍
      以強暴、脅迫之手段，著手實施強制性交行為，惡性重大
      ，造成被害人心理莫大驚慌恐懼，傷害難以回復彌補，日
      後創傷影響甚為深遠，對社會治安造成重大影響，所生危
      害甚鉅，惡性非輕，併參酌其犯罪之動機、目的、手段、
      Ａ女所受之傷害、陪同Ａ女坐計程車就醫及犯後否認犯行
      等一切情狀，量處如主文所示之刑。至被告持用之木棍1
      支，雖屬被告所有，惟案發後已丟棄於河中，業據被告於
      警詢中供承不諱（見偵卷第11頁），此復非違禁物或依法
      應沒收之物，為免執行困難，爰不予宣告沒收，附此敘明
      。
四、據上論斷，應依刑事訴訟法第299條第1項前段，刑法第222
    條第1項第8款、第2項、第277條第1項、第25條第2項、第47
    條第1項、第55條，刑法施行法第1條之1第1項、第2項前段
    判決如主文。
本案經檢察官盧慧珊到庭執行職務
中    華    民    國    99    年    10    月    27    日
            刑事第十一庭  審判長法  官  蔡守訓
                                法  官  黃紹紘    
                                法  官  顧正德
上正本證明與原本無異。 
如不服本判決應於收受送達後10日內向本院提出上訴書狀，並應
敘述具體理由；其未敘述上訴理由者，應於上訴期間屆滿後20日
內向本院補提理由書（均須按他造當事人之人數附繕本）「切勿
逕送上級法院」。告訴人或被害人如對於本判決不服者，應具備
理由請求檢察官上訴，其上訴期間之計算係以檢察官收受判決正
本之日期為準。 
                                 書記官  郭錦賢
中    華    民    國    99    年    10    月    29    日
中華民國刑法第227條
（未成年人）
對於未滿十四歲之男女為性交者，處 3 年以上 10 年以下有期
徒刑。
對於未滿十四歲之男女為猥褻之行為者，處 6 月以上 5 年以下
有期徒刑。
對於十四歲以上未滿十六歲之男女為性交者，處 7 年以下有期
徒刑。
對於十四歲以上未滿十六歲之男女為猥褻之行為者，處 3 年以
下有期徒刑。
第 1 項、第 3 項之未遂犯罰之。
中華民國刑法第222條
（加重強制性交罪）
犯前條之罪而有下列情形之一者，處 7 年以上有期徒刑：
一、二人以上共同犯之者。
二、對未滿十四歲之男女犯之者。
三、對精神、身體障礙或其他心智缺陷之人犯之者。
四、以藥劑犯之者。
五、對被害人施以凌虐者。
六、利用駕駛供公眾或不特定人運輸之交通工具之機會犯之者。
七、侵入住宅或有人居住之建築物、船艦或隱匿其內犯之者。
八、攜帶兇器犯之者。
前項之未遂犯罰之。

司法院資訊處製作；財團法人民間司法改革基金會備份。
